臺灣臺北地方法院行政訴訟判決　
110年度交字第452號
原      告  童翔霖  

被      告  新北市政府交通事件裁決處
                      設新北市○○區○○路0段000號2樓
代  表  人  李忠台    住同上
訴訟代理人  黃慧婷律師
上列當事人間交通裁決事件，原告不服被告民國110年7月28日新
北裁催字第48-AY0000000號裁決，提起行政訴訟，本院判決如下
：
    主  文
一、原告之訴駁回。
二、訴訟費用新臺幣300元由原告負擔。
    事實及理由
一、程序部分：
    本件係因原告不服被告民國110年7月28日新北裁催字第48-A
    Y0000000號違反道路交通管理事件裁決書（下稱原處分）而
    提起行政訴訟，核屬行政訴訟法第237條之1第1項第1款規定
    之交通裁決事件，因卷證資料明確，爰依同法第237條之7規
    定，不經言詞辯論，逕為判決。
二、爭訟概要：
　　原告騎乘車牌號碼000-000號普通重型機車（下稱系爭機車
    ），於110年6月26日上午9時4分許行經臺北市萬華區富民路
    時，經臺北市政府警察局萬華分局（下稱舉發機關）員警認
    有「不按遵行方向行駛」之違規行為，於110年6月30日填製
    北市警交大字第AY0000000號舉發違反道路交通管理事件通
    知單（下稱舉發通知單）予以舉發。嗣被告審認原告上開違
    規行為屬實，乃依道路交通管理處罰條例（下稱道交條例）
    第45條第1項第1款、第63條第1項第1款規定，開立原處分，
    裁處原告新臺幣（下同）900元罰鍰，並記違規點數1點，於
    110年7月30日送達原告。原告不服原處分，於110年8月25日
    提起行政訴訟。
三、原告起訴主張及聲明：
  ㈠主張要旨：
　　原告當日前往臺北市萬華區富民路之果菜市場，至該處始知
    悉該市場因疫情影響須量測體溫，事出突然，原告不及反應
    ，而不慎違反規定，原告並非故意違反，請求考量上情予以
    減輕或免除本件處罰。
  ㈡聲明：原處分撤銷。
四、被告答辯及聲明：
　㈠答辯要旨：
　　原告未能具體敘明當時有何不得已之情形，亦即未能就其緊
    急避難之情狀為陳述及證明，故難認其主張有理由。再者，
    原告既為合法考領駕照之人，其對道交條例規定應知之甚詳
    ，並應確實遵守，其前開所述無非單方所執之詞，委無足取
    。
　㈡聲明：駁回原告之訴。　 
五、爭點：
    本件被告裁處原告罰鍰900元，並記違規點數1點，是否有減
    輕或免除處罰事由？  
六、本院之判斷：
　㈠應適用之法令：道交條例第3條第8款、第45條第1項第1款、
    第63條第1項第1款（如附錄）。　
  ㈡如爭訟概要欄所載之事實，除後述之爭點外，其餘為兩造所
    不爭執，並有舉發通知單（見本院卷第47頁）、原處分（見
    本院卷第65頁）、送達證書（見本院卷第67頁）、職務報告
    （見本院卷第73頁）及舉證照片（見本院卷第75頁）在卷可
    稽，堪以認定。
  ㈢按違反道路交通管理事件統一裁罰基準及處理細則第1條規定
    ：「本細則依道路交通管理處罰條例第92條第4項規定訂定
    之」、第2條第1項、第2項規定：「處理違反道路交通管理
    事件之程序及統一裁罰基準依本細則之規定辦理。前項統一
    裁罰基準，如附件違反道路交通管理事件統一裁罰基準表」
    ，核上開統一裁罰基準及處理細則之規定，就其立法目的及
    功能，乃為防止處罰機關枉縱或偏頗，依道交處罰條例第92
    條第4項所授權交通部會同內政部訂定「違反道路交通管理
    事件統一裁罰基準及處理細則」及其附件「違反道路交通管
    理事件統一裁罰基準表」，用以維持裁罰之統一性與全國因
    違反道路交通管理事件受處罰民眾之公平，不因裁決人員不
    同，而生偏頗，寓有避免各監理機關於相同事件恣意為不同
    裁罰之功能，並非法所不許，於憲法上保障人民財產權之意
    旨並無牴觸（此並有司法院釋字第511號解釋意旨理由足資
    參照），並無違反法律保留原則。再依本件違規行為時點之
    違反道路交通管理事件統一裁罰基準表記載，不按遵行之方
    向行駛，於期限內繳納或到案聽候裁決者，處罰鍰900元，
    並記違規點數1點。核此規定，既係基於母法之授權而為訂
    定，且就違反道路交通管理事件統一裁罰基準及處理細則附
    件所示統一裁罰基準表中有關道路交通管理處罰條例第45條
    第1項第1款之裁罰基準內容（基準表就是否逾越於期限內繳
    納或到案聽候裁決之期限不同，以及該條項各款分別裁以不
    同之罰鍰標準，其衍生交通秩序危害，既不相同，分別處以
    不同之罰鍰，符合相同事件相同處理，不同事件不同處理之
    平等原則），並未牴觸母法，是被告自得依此基準而為裁罰
    。
　㈣原告雖主張其當日前往臺北市萬華區富民街果菜市場，始知
    悉因疫情影響須量測體溫，事出突然不及反應而不慎違反規
    定，並非故意違反等語。按違反行政法上義務之行為非出於
    故意或過失者，不予處罰；不得因不知法規而免除行政處罰
    責任。但按其情節，得減輕或免除其處罰；裁處罰鍰，應審
    酌違反行政法上義務行為應受責難程度、所生影響及因違反
    行政法上義務所得之利益，並得考量受處罰者之資力，行政
    罰法第7條第1項、第8條、第18條第1項固有明文。惟查原告
    騎乘系爭機車不按遵行方向行駛之處，人車眾多等情，有舉
    發機關110年9月8日北市警萬分交字第1103048468號函暨所
    附違規現場示意圖、職務報告及舉證照片附卷可佐（見本院
    卷第69至75頁），足認原告於前開時、地騎乘系爭機車不按
    遵行方向行駛相當危險，易生交通事故，難認情節輕微，縱
    使原告騎乘機車至該處始知因疫情影響須量測體溫，亦不能
    以此作為阻卻違法之事由，其有過失乙節甚明。又原告為合
    法考領駕照之人，當知悉騎乘機車應按遵行方向行駛，且被
    告裁處原告罰鍰900元，並記違規點數1點，並非過重，難認
    其有行政罰法第8條但書或第18條第1項之減輕或免除處罰事
    由。是原告前開主張，應不足採。
  ㈤本件判決基礎已臻明確，兩造其餘攻擊、防禦方法及訴訟資
　　料經本院審酌後，核與判決結果不生影響，無一一論述之必
　　要，併此敘明。　
七、結論：
　　原處分認事用法並無違誤，原告訴請撤銷原處分為無理由，
    應予駁回。至本件裁判費為300元，應由敗訴之原告負擔，
    爰確定第一審訴訟費用額如主文第2項所示。
中　　華　　民　　國　　110 　年　　10 　　月　　21　 日
　　　　　　　　　行政訴訟庭　法　官　邱士賓
上為正本係照原本作成。如不服本判決，應於送達後20日內，向本院提出上訴狀並表明上訴理由（原判決所違背之法令及其具體內容或依訴訟資料可認為原判決有違背法令之具體事實)，其未載明上訴理由者，應於提出上訴後 20 日內向本院補提理由書（上訴狀及上訴理由書均須按他造人數附繕本，如未按期補提上訴理由書，則逕予駁回上訴），並應繳納上訴裁判費新臺幣 750 元。
中　　華　　民　　國　　110 　年　　10 　　月　　21　 日
                              書記官  李  欣

附錄（參考法條）：
⒈道交條例第3條第8款
  本條例用詞，定義如下：
　八、車輛：指非依軌道電力架設，而以原動機行駛之汽車（包
      括機車）、慢車及其他行駛於道路之動力車輛。
⒉道交條例第45條第1項第1款
  汽車駕駛人，爭道行駛有下列情形之一者，處600元以上1,200
  元以下罰鍰：
　一、不按遵行之方向行駛。
⒊道交條例第63條第1項第1款
　汽車駕駛人有下列各款所列條款之一者，除依原條款處罰鍰外
  ，並予記點：
  一、有第33條第1項、第2項、第38條第1項、第40條、第45條
      、第47條第1款至第3款、第48條、第49條或第60條第2項
      第1款、第2款情形之一者，各記違規點數一點。

訴訟費用計算書
項　　　　目　　　　　　金　額（新臺幣）　　備　註
第一審裁判費　　　　　　　 300元
合        計　　　　　　　 300元